【裁判字號】    89,台上,7928
【裁判日期】    891228
【裁判案由】    盜匪
【裁判全文】
最高法院刑事判決                              八十九年度台上字第七九二八號
    上  訴  人  乙○○
                甲○○
右上訴人等因盜匪案件，不服台灣高等法院花蓮分院中華民國八十九年十一月二日第
二審判決（八十九年度上訴字第二三五號，起訴案號：台灣台東地方法院檢察署八十
九年度偵字第一二九三號），提起上訴，本院判決如左：
    主  文
上訴駁回。
    理  由
按刑事訴訟法第三百七十七條規定：上訴於第三審法院，非以判決違背法令為理由，
不得為之。是提起第三審上訴，應以原判決違背法令為理由，係屬法定要件。且必須
依據卷內資料為具體之指摘，並足據以辨認原判決已具備違背法令之形式，始屬相當
。本件原判決撤銷第一審科刑判決，改判依牽連犯關係，從一重論處上訴人乙○○、
甲○○共同連續意圖為自己不法所有，以脅迫致使不能抗拒，而取他人之物罪刑，已
明所憑證據及認定理由。對於上訴人乙○○辯稱：伊持假槍並無壓制被害人之意志
自由，應祇構成恐嚇取財罪。上訴人甲○○矢口否認有原判決附表甲編號一之強盜及
附表乙編號二竊取機車之行為，辯稱：伊與乙○○、周嘉政住一起，但不知他們去做
什麼，……伊對台中並不熟，不可能騎機車載他們各云云，認均係卸責之詞，不足採
信，亦已依據卷內證據資料，逐一指駁。另說明上訴人乙○○於審理中，改稱上訴人
甲○○並未共同作案之語，係事後迴護之詞，尚難採信，綦詳。原判決所為合法之事
實認定，俱有卷內證據資料足憑，從形式上觀察，並無證據調查未盡、違背證據法則
、判決不載理由及適用法則不當之違法。上訴人等上訴意旨均置原判決上開明確論斷
於不顧，仍執其在原審所辯陳詞，指摘原判決有上述之違背法令，就原審已詳加調查
及判決理由已說明之事項，為單純之事實上爭執，均非適法之第三審上訴理由。至上
訴人等上訴意旨另指原判決附表甲編號三之被害人陳紹華於一審審理時證稱：「那槍
看起來好像假地（的），因他亮槍時也很緊張，可能是嚇我。」「我認為是假槍，不
會害怕。」「當時我可以跑，但我沒有跑。」明顯未喪失自由意識，此為強盜與恐嚇
取財之重要分別，原判決對此有利上訴人之證據，並未說明不採之理由，顯有判決不
載理由之違法一節。稽之卷內資料，被害人陳紹華於一審審理中初稱會害怕，訊以「
你能看的（得）出是假槍否﹖」始稱「我認為是假槍，不會害怕。」復稱對是否假槍
是猜的，有一點害怕（見一審卷第三十九頁背面）。然該被害人於警訊時已指稱：「
歹徒有二人……後座那個人下車後，……露出牛皮紙袋內一把手槍，要我將香煙及店
內所有現金裝在袋子裡拿給他，我看到他有手槍很害怕，就拿了新台幣五百元及大衛
杜夫牌香煙一條交付給他。」（見警卷第十五頁背面）原判決憑以認定上訴人等犯罪
之證據，已於理由內詳加說明（見理由三(二)部分）。雖未就被害人陳紹華嗣於一審法
院之上述證詞，何以不足採為有利上訴人等之證據有所說明，其訴訟程序，雖係違背
法令，但顯然於判決無影響，依刑事訴訟法第三百八十條規定，亦不得為上訴第三審
之理由。綜上說明，應認上訴人等之上訴均違背法律上之程式，予以駁回。
據上論結，應依刑事訴訟法第三百九十五條前段，判決如主文。
中      華      民      國    八十九    年     十二     月    二十八    日
                              最高法院刑事第三庭
                                  審判長法官  洪  清  江
                                        法官  吳  昆  仁
                                        法官  李  伯  道
                                        法官  陳  世  雄
                                        法官  花  滿  堂
      右正本證明與原本無異
                                              書  記  官
中      華      民      國     九十     年      一      月      三      日


司法院資訊處製作；財團法人民間司法改革基金會備份。
